【裁判字號】    98,訴,669
【裁判日期】    980812
【裁判案由】    懲治走私條例
【裁判全文】
臺灣高雄地方法院刑事判決               98年度訴字第669號
公  訴  人  臺灣高雄地方法院檢察署檢察官
被      告  乙○○
            丙○○
            戊○○
上列被告因懲治走私條例案件，經檢察官提起公訴（97年度偵字
第18903 、18909號），本院判決如下：
    主  文
乙○○、丙○○、戊○○均無罪。
    事  實
一、公訴意旨略以：被告甲○○（通緝中）係穩成11號（CT6 －
    584） 漁船船長，被告丁○○（通緝中）、乙○○、丙○○
    、戊○○係該漁船船員，渠等均明知中華民國船舶，非經主
    管機關許可，不得航行至大陸地區，且均明知魚類、甲殼類
    、軟體類其他水產無脊椎動物，係屬海關進口稅則第3 章所
    列物品，又依行政院於97年2 月27日公告「管制物品項目及
    其數額」丙項第5 款規定：「一次私運原產地為大陸地區而
    未經主管機關公告准許輸入之海關進口稅則第1 章至第8 章
    所列物品之一項或數項，其總額由海關照緝獲時之完稅價格
    計算，超過新臺幣10萬元或重量超過1,000 公斤者」，為管
    制物品，其等基於共同航行至大陸地區以私運管制物品進口
    逾公告數額之犯意聯絡，於97年4 月15日10時20分許、及於
    97年5 月6 日15時10分許，駕駛穩成11號漁船自高雄中和安
    檢所報關出港後，於97年5 月3 日11時22分許及不詳時間，
    未經許可航行至大陸地區福建省東山島，向不詳人士，以不
    詳之代價，購買取得海大蝦7000公斤、小卷9848公斤、迦納
    魚171 公斤、軟絲8850公斤、蟹身5751公斤、劍蝦17320 公
    斤、黑蟹腳3838公斤、花枝3948公斤、章魚1974公斤、花蝦
    5850公斤、扁魚21860 公斤、沙溜10070 公斤，總計96480
    公斤，及紅魚900 公斤、角蝦4370公斤、海大蝦1800公斤、
    去殼蟹身11200 公斤、扁魚21424 公斤、小卷21539 公斤、
    蟹腳450 公斤、川紋笛鯛1700公斤、軟絲33507 公斤、三目
    蟹360 公斤、大黃魚5600公斤、總計102850公斤後，旋共同
    將之搬運裝載於上開船舶之船艙內，嗣分別於97年5 月5 日
    19時許及97年6 月9 日11時18分許，運送上開漁貨自高雄中
    和安檢所報關入港，並停泊於高雄市小港區臨海新村漁港市
    場，欲販售圖利。嗣於行政院海岸巡防署海岸巡防總局南部
    地區巡防局第五海岸巡防總隊（下稱第五岸巡總隊）實施監
    卸勤務時查獲，並向行政院農業委員會漁業署（下稱漁業署
    ）請求協助諮詢判定後，始知悉上情，因認被告乙○○、丙○○、戊○○涉犯共同犯懲治走私條例第2 條第1 項之私運
    管制物品進口罪嫌、台灣地區與大陸地區人民關係條例（以
    下簡稱兩岸人民關係條例）第80條第1 項之未經許可進入大
    陸地區罪嫌。
二、按犯罪事實應依證據認定之，無證據不得認定其犯罪事實；
    不能證明被告犯罪者，應諭知無罪之判決，刑事訴訟法第15
    4 條第2 項、第301 條第1 項定有明文。次按「認定不利於
    被告之事實，須依積極證據，苟積極證據不足為不利於被告
    事實之認定時，即應為有利於被告之認定，更不必有何有利
    之證據」、「刑事訴訟法第161 條已於91年2 月8 日修正公
    布，修正後同條第1 項規定：檢察官就被告犯罪事實，應負
    舉證責任，並指出證明之方法。因此，檢察官對於起訴之犯
    罪事實，應負提出證據及說服之實質舉證責任。倘其所提出
    之證據，不足為被告有罪之積極證明，或其闡明之證明方法
    ，無從說服法官以形成被告有罪之心證，基於無罪推定之原
    則，自應為被告無罪判決之諭知。」，最高法院30年上字第
    816 號、92年度台上字第128 號著有判例意旨可資參照。又
    按「中華民國船舶、航空器或其他運輸工具所有人、營運人
    或船長、機長、其他運輸工具駕駛人違反第二十八條規定或
    違反第二十八條之一第一項規定或臺灣地區人民違反第二十
    八條之一第二項規定者，處三年以下有期徒刑、拘役或科或
    併科新臺幣一百萬元以上一千五百萬元以下罰金。但行為係
    出於中華民國船舶、航空器或其他運輸工具之船長或機長或
    駕駛人自行決定者，處罰船長或機長或駕駛人。」兩岸人民
    關係條例第80條第1 項定有明文。此外，「丙、管制進口物
    品：一次私運下列物品之一項或數項，其總額由海關照緝獲
    時之完稅價格計算，超過新臺幣十萬元者（外幣按當時辦理
    外匯銀行買進價格折算）或重量超過一千公斤者：五、原產
    地為大陸地區而未經主管機關公告准許輸入之海關進口稅則
    第一章至第八章所列之物品、稻米、稻米粉、花生、茶葉、
    種子（球）」，亦有行政院97年2 月27日院臺財字第097000
    4567號公告可參。
三、公訴意旨認被告乙○○、丙○○、戊○○等3 人共同涉犯前
    開私運管制物品進口、走私犯行，無非係以：被告乙○○、
    丙○○、戊○○、丁○○、甲○○等5 人於警詢及偵查中之
    供述、機漁船（含船員）進出港檢查表、扣押物品目錄表、
    現場相片192 張、行政院農業委員會緝獲漁船走私漁產品協
    助諮詢電話傳真、第五岸巡總隊中和安檢所職務報告書、穩
    成11號漁船航程記錄圖等件，為其論罪依據。
四、證據能力方面：
    本判決以下所引用之傳聞證據，檢察官及被告於本院調查證
    據時，知有上情而未於言詞辯論終結前聲明異議，本院審酌
    上開證據做成之情形，認為以之作為本案之證據尚屬適當，
    依刑事訴訟法第159 條之5 之規定，得為證據。
五、訊據被告乙○○、丙○○、戊○○，固坦承穩成11號漁船於
    97年4 月15日10時20分許、及於97年5 月6 日15時10分許，
    自高雄中和安檢所報關出港時隨同出港捕魚，惟均堅決否認
    有何私運管制物品進口之犯行，並皆辯稱：前開漁獲並非購
    買而來，而係渠等自行捕獲等語。經查：
  (一)上揭查獲之海大蝦、小卷、迦納魚、軟絲、蟹身、劍蝦、黑
    蟹腳、花枝、章魚、花蝦、扁魚、沙溜、紅魚、角蝦、去殼
    蟹身、蟹腳、川紋笛鯛、三目蟹、大黃魚等魚獲，均由行政
    院經濟部國際貿易局於96年1 月前即已公告准許輸入之物品
    乙節，有經濟部國際貿易局98年7 月24日冒服字第09870184
    700 號函暨所附之相關魚獲之CCC 號列、貨名及輸入規定、
    開放時間等件在卷可稽，參照前揭行政院97年2 月27日院臺
    財字第0970004567號公告，可知上揭魚獲不屬於管制進口物
    品，故上揭魚獲無論是否為被告等人自行捕獲，均與懲治走
    私條例私運管制物品罪無關。
  (二)兩岸人民關係條例第80條第1 項之犯罪行為人主體為船長，
    且同條項但書復規定：行為係出於中華民國船舶之船長自行
    決定者，處罰船長等語，且被告乙○○於警詢中供稱：對於
    捕魚過程均不知道，工作地點在機艙，只有機械壞掉才會上
    甲板修理等語；被告丙○○於警詢中供稱：擔任職務為煮飯
    ，對於航行位置不清楚等語；被告戊○○於警詢中供稱：對
    於航行、捕魚位置之經緯度不清楚等語，是被告乙○○、丙○○、戊○○等人對於穩成11號漁船之航行方向是否知情乙
    節即有可疑。再者，共同被告甲○○、丁○○亦無供稱被告
    乙○○、丙○○、戊○○對於航行方向知情，且衡諸常情，
    船隻航行方向之決定權在船長，本案既無證據證明被告乙○○、丙○○、戊○○對於航行方向知情，縱使知情，被告乙○○、丙○○、戊○○不過為船員，受船長指揮，對於航行
    方向亦無決定權，更無證據證明被告乙○○、丙○○、戊○○與船長即被告甲○○有未經許可進入大陸地區之犯意聯絡
    ，故穩成11號漁船之航跡圖雖有航行往大陸東山島一帶（此
    部分有航跡圖及內政部98年6 月10日函文在卷為憑），亦難
    以此認定被告乙○○、丙○○、戊○○與船長確有未經許可
    進入大陸地區之犯意聯絡。
六、綜上，被告乙○○、丙○○、戊○○等3 人雖有載運前述漁
    獲進入臺灣地區及穩成11號漁船有至大陸地區之航行行為，
    然上開魚獲既然已經主管機關公告准許輸入，即非屬管制物
    品，且檢察官既未能舉證證明被告乙○○、丙○○、戊○○
    對於穩成11號漁船進入大陸地區乙節知情及被告乙○○、丙○○、戊○○與穩成11號漁船之船長即被告甲○○有未經許
    可進入大陸地區之犯意聯絡，自難遽為不利於被告乙○○、
    丙○○、戊○○等3 人之認定，則檢察官所舉證據，實尚未
    達通常一般之人均不致有所懷疑，而得確信被告乙○○、丙○○、戊○○等3 人確有上開被訴私運管制物品進口、未經
    許可進入大陸地區犯行之程度。此外，本院復查無其他積極
    證據，足以證明被告乙○○、丙○○、戊○○等3 人有何被
    訴之私運管制物品進口、未經許可進入大陸地區犯行，其等
    之犯罪自屬不能證明，依諸前揭刑事訴訟法第301 第1 項之
    規定，自應為被告乙○○、丙○○、戊○○等7 人無罪之諭
    知。
七、被告丙○○經合法傳喚，無正當理由不到庭，依照刑事訴訟
    法第306條，本院得不待其陳述，逕行判決。
據上論結，應依刑事訴訟法第301 條第1 項、第306 條，判決如
主文。
本案經檢察官陳彥竹到庭執行職務。
中    華    民    國    98    年    8     月    12    日
                  刑事第十七庭  審判長法  官  陳建和
                                      法  官  黃紀錄
                                      法  官  黃宣撫
以上正本證明與原本無異。
如不服本判決應於收受送達後10日內向本院提出上訴書狀，並應
敘述具體理由；如未敘述上訴理由者，應於上訴期間屆滿後20日
內向本院補提理由書（均須按他造當事人之人數附繕本）「切勿
逕送上級法院」。
中    華    民    國    98    年    8     月    13    日
                                      書記官  林姵妤


司法院資訊處製作；財團法人民間司法改革基金會備份。
